【裁判字號】    95,易,1287
【裁判日期】    951212
【裁判案由】    詐欺等
【裁判全文】
臺灣彰化地方法院刑事判決              95年度易字第1287號
公  訴  人  臺灣彰化地方法院檢察署檢察官
被      告  丁○○
                      號
上列被告因詐欺案件，經檢察官提起公訴（95年度偵字第7595、
9508號，95年度偵緝字第402、403、404號），本院判決如下：
    主  文
丁○○幫助意圖為自己不法之所有，以詐術使人將本人之物交付
，處有期徒刑肆月，如易科罰金以銀元參佰元即新台幣玖佰元折
算壹日。
    事  實
一、丁○○明知坊間蒐集金融帳戶者欲利用人頭帳戶作為犯罪贓
    款匯進提款所用，以避檢警追查，仍基於幫助之不確定故意
    ，於民國（下同）93年10月20日（帳戶開戶日）至94年8 月
    間內之不詳時間，在不詳地點，將其於93年10月20日在合作
    金庫銀行東新莊分行（下稱合庫新莊分行）所開立之000000
    0000000帳號之帳戶存摺、提款卡、密碼提供予年籍不詳之
    成年人，以此方法幫助該人從事犯罪。該不詳之人與所屬詐
    騙集團即基於意圖為自己不法之所有之犯意聯絡：(1)於94年
    8月間，在雅虎奇摩拍賣網站張貼拍賣Nokia廠牌8800型號之
    行動電話1支之訊息，適丙○○上網賭見該訊息而出標新臺
    幣（下同）25600元購買，上開詐騙集團成員即以電子郵件
    及電話與丙○○聯繫，訛稱丙○○得標，惟需先匯款，致丙○○陷於錯誤，依指示於同年月24日下午6時44分許，將256
    00元匯款至丁○○上開帳戶，嗣丙○○事後未收到行動電話
    ，方知受騙。(2)於94年8月間，在雅虎奇摩拍賣網站上張貼
    拍賣SonyEricsson廠牌K750i型號之行動電話之訊息，有甲○○上網賭見後出標10300元購買，上開詐騙集團成員即以
    電子郵件及電話與甲○○聯繫，謊稱甲○○得標，惟須先匯
    款，致甲○○陷於錯誤，依指示於同年月28日晚上7時51 分
    許，將10300元匯款至丁○○上開帳戶，甲○○事後亦因未
    收到上述行動電話，方悉受騙。(3)另於94年8月間，在雅虎
    奇摩拍賣網站上張貼拍賣Dopod廠牌828型號之行動電話之訊
    息，為乙○○上網賭見而出標18000元購買，上開詐騙集團
    成員即以電子郵件及電話與乙○○聯繫，謊稱乙○○得標，
    須先匯款，致乙○○陷於錯誤，依指示於同年月29日上午9
    時29分許，將18000元匯款至丁○○上開帳戶，亦因事後未
    收到上述行動電話，乙○○始知受騙。(4)另於94年8月間，
    在雅虎奇摩拍賣網站上張貼拍賣Sony  Ericsson廠牌W800i
    型號之行動電話1支之訊息，為戊○○上網賭見後，即出標
    13000元購買，上開詐騙集團成員即以電子郵件及電話與戊○○聯繫，訛稱戊○○得標，須先匯款至丁○○上開帳戶，
    致戊○○陷於錯誤，依指示於同年月29日上午11時12分許，
    將13000元匯款至丁○○上開帳戶，戊○○事後亦因未收到
    上述行動電話，方知受騙。
二、案經丙○○訴由臺北市政府警察局士林分局報告臺灣士林地
    方法院檢察署、甲○○訴由臺南市警察局第三分局報告臺灣
    臺南地方法院檢察署、乙○○先後訴由新竹市警察局第二分
    局報告臺灣桃園地方法院檢察署及訴由基隆市警察局第四分
    局報告臺灣基隆地方法院檢察署、戊○○訴由臺北市政府警
    察局士林分局報告臺灣士林地方法院檢察署分別呈請臺灣高
    等法院檢察署令轉臺灣彰化地方法院檢察署檢察官偵查起訴
    。
    理  由
一、訊據被告丁○○固坦承開立上開帳戶之事實不諱，惟矢口否
    認涉有幫助詐欺犯行，辯稱：伊帳戶之存摺、印章、提款卡
    於94年6月間搬家遺失了，提款卡、密碼均放在一起遺失，
    伊並未將帳戶存摺交予他人云云。經查，告訴人乙○○、丙○○、甲○○、戊○○遭人詐騙並分別匯入前開款項至被告
    所開立之合庫新莊分行帳戶等情，業據告訴人乙○○、丙○○、甲○○於警詢中指述綦詳，並經告訴人戊○○於警詢、
    偵訊中指訴明確，並有被告申設之合庫新莊分行帳戶開戶資
    料正本、交易明細表、存款憑條影本、中國信託櫃員機交易
    明細表影本2紙、建華銀行櫃員機交易明細表影本、網頁列
    印資料影本附卷可參。再查，金融機構帳戶之存摺、提款卡
    攸關個人財產及信用，為高度屬人性、私密性之物，被告苟
    確有失竊遺失，應會即時發現上開物品失竊，並採取相關申
    報掛失之動作，況被告自稱將提款卡密碼記載後置於同處，
    然其卻仍未掛失，其所辯解亦不符一般人民之經驗法則。況
    且，詐欺集團持以詐騙民眾所用之人頭帳戶，於向欲租售之
    人取得存摺、金融卡、密碼後，常須經反覆之提領、轉帳測
    試功能正常，並提防租售帳戶者於租售帳戶前暗自設定自動
    指定轉帳功能進而「黑吃黑」，故亦多會留存租售帳戶者之
    身分資料及聯絡方式，以擔保該帳戶可順利使用於詐騙犯行
    ，故詐欺集團絕無可能以行竊、拾獲之金融帳戶，貿然用於
    詐騙犯行之理，此亦證被告上開所辯顯屬虛構。復按金融帳
    戶為個人之理財工具，而政府開放金融業申請設立後，金融
    機構大量增加，一般民眾皆可自由申請開設金融帳戶，並無
    任何特殊之限制，因此一般人申請存款帳戶極為容易而便利
    ，且得同時在不同金融機構申請多數存款帳戶使用，並無使
    用他人帳戶之必要，此為一般日常生活所熟知之常識，故除
    非充作犯罪使用，並藉此規避警方追緝，一般正常使用之存
    款帳戶，並無向他人租用或購買帳戶存摺、金融卡之必要。
    且金融存款帳戶，攸關存戶個人財產權益之保障，專屬性甚
    高，衡諸常理，若非與本人有密切關係，不可能提供個人帳
    戶供他人使用，縱有交付個人帳戶予他人使用之特殊情形，
    亦必會先行瞭解他人使用帳戶之目的始行提供，況坊間報章
    雜誌及其他新聞媒體，對於以簡訊通知中獎、刮刮樂或其他
    類似之不法詐騙集團，經常利用大量收購之他人存款帳戶、
    提款卡、印章，以隱匿其詐欺之不法行徑，規避執法人員之
    查緝，並掩飾、確保因自己或他人犯罪所得之財物，類此在
    社會上層出不窮之案件，亦多所報導及再三披露，是避免此
    等專屬性甚高之物品被不明人士利用為與財產有關之犯罪工
    具，亦應為一般生活認知所應有之認識。被告於提供帳戶當
    時為已滿20歲以上之成年人，已具有相當社會經驗及識別能
    力，依其智識、經驗，自不可能對收購渠金融機構帳戶者之
    目的是否欲供其他財產犯罪，毫不起疑之理，是被告當知悉
    該不詳姓名、年籍之人收購渠帳戶之目的，並非用於合法正
    當之用途，且可預見金融帳戶存摺、提款卡及密碼提供他人
    使用將幫助他人實施犯罪，被告主觀上對於該收購他人帳戶
    者之目的，在於供作與財產犯罪有關之工具自應有所認識，
    惟被告仍將帳戶交付他人使用，顯預見縱有人以其金融帳戶
    實施詐欺犯罪，亦不違背其本意至明，是被告自有幫助該犯
    罪集團者詐欺之未必故意。本件向被告索取帳戶之犯罪集團
    ，向告訴人乙○○等人實施詐術，並使告訴人等陷於錯誤，
    而依指示操作匯款。是以，被告於將前開帳戶提供予他人使
    用之際，既可預見收受者將藉由蒐集帳戶之存摺簿、提款卡
    遂行詐欺犯罪之目的，而其發生並不違背被告之本意，嗣後
    被告所出售之帳戶，果成為詐欺集團詐財之工具，其幫助詐
    欺之犯行堪予認定。
二、按被告行為後，刑法於94年2月2日修正公布、刑法施行法於
    95年6月14日修正公布、罰金罰鍰提高標準條例於95年5月17
    日修正公布，並均於95年7月1日施行，關於本案應適用之新
    舊法，茲比較如下：
(一)刑法第2條第1項規定，係規範行為後法律變更所生新舊法律
    比較適用之準據法，於95年7月1日刑法施行後，應適用刑法
    第2條第1項之規定，為「從舊從輕」之比較（最高法院95年
    5月23日第8次刑事庭會議決議第1點第1項參照）。
(二)刑法第33條第5款關於罰金刑之規定，由「罰金：一元以上
    」修正為「罰金：新臺幣一千元以上，以百元計算之」，應
    依刑法第2條第1項規定，適用最有利於行為人之法律（最高
    法院95年5月23日第8次刑事庭會議決議參照）。本案刑法第
    339條第1項詐欺取財罪關於「科或併科一千元以下罰金」之
    罰金刑部分，經比較新、舊法結果，應以被告行為時之法律
    即修正前第33條第5款規定，最有利於被告。
(三)刑法第41條第1項前段關於易科罰金折算標準之規定，由「
    犯最重本刑為五年以下有期徒刑以下之刑之罪，而受六個月
    以下有期徒刑或拘役之宣告，因身體、教育、職業、家庭之
    關係或其他正當事由，執行顯有困難者，得以一元以上三元
    以下折算一日，易科罰金。」修正為「犯最重本刑為五年以
    下有期徒刑以下之刑之罪，而受六個月以下有期徒刑或拘役
    之宣告者，得以新臺幣一千元、二千元或三千元折算一日，
    易科罰金。」應依刑法第2條第1項規定，適用最有利於行為
    人之法律（最高法院95年5月23日第8次刑事庭會議決議第3
    點第2項參照）。修正前刑法第41條第1項前段之易科罰金折
    算標準，依修正刪除前之罰金罰鍰提高標準條例第2條規定
    ，應就其原定數額提高為一百倍折算一日，並依現行法規所
    定貨幣單位折算新臺幣條例第2條規定，以新臺幣3倍折算之
    ，亦即修正前刑法第41條第1項前段之易科罰金折算標準，
    應以銀元三百元即新臺幣九百元折算為一日，經比較新、舊
    法結果，應以被告行為時之法律即修正前刑法第41條第1項
    前段，修正前罰金罰鍰提高標準條例第2條規定，最有利於
    被告。
(四)刑法第30條關於幫助犯之規定，僅有文字之修正，無關成立
    幫助犯內容之實質之變更，非屬法律之變更。
三、核被告丁○○所為，係犯刑法第30條第1項前段、第339條第
    1 項之幫助詐欺取財罪。被告以幫助他人犯罪之意思，參與
    犯罪構成要件以外之行為，為幫助犯，應依刑法第30條第2
    項之規定，按正犯之刑減輕之。爰審酌被告丁○○犯罪之動
    機、方法、手段、所生危害暨犯後態度、被告犯後否認犯行
    等一切情狀，量處如主文所示之刑，並諭知易科罰金之折算
    標準，以示懲儆。
據上論斷，應依刑事訴訟法第299條第1項前段，刑法第2條第1項
、第30條第1項前段、第2項、修正前刑法第339條第1項、第41條
第1項前段，罰金罰鍰提高標準條例第1條前段、修正前罰金罰鍰
提高標準條例第2條，現行法規所定貨幣單位折算新臺幣條例第2
條，判決如主文。
本案經檢察官鮑慧忠到庭執行職務。
中    華    民    國    95    年    12    月    12    日
                  刑事第一庭    審判長法  官 林欽章
                                      法  官 姚銘鴻
                                      法  官 葉明松
以上正本證明與原本無異。
如不服本判決，應於判決送達後十日內向本院提出上訴狀 (須附
繕本 )。
告訴人或被害人對於判決如有不服具備理由請求檢察官上訴者，
其上訴期間之計算係以檢察官收受判決正本之日期為準。
中    華    民    國    95    年    12    月    12    日
                                      書記官 陳錫威
附錄法條：刑法第339條第1項
意圖為自己或第三人不法之所有，以詐術使人將本人或第三人之
物交付者，處5年以下有期徒刑、拘役或科或併科1千元以下罰金
。


司法院資訊處製作；財團法人民間司法改革基金會備份。
